臺灣臺南地方法院刑事判決　　　　　　 100年度易字第1341號
公　訴　人　臺灣臺南地方法院檢察署檢察官
被　　　告　林孟學
上列被告因竊盜案件，經檢察官提起公訴（一００年度偵字第一
四０八七號），被告於準備程序中就被訴事實為有罪之陳述，經
本院裁定改依簡式程序審理，判決如下：
    主  文
林孟學犯如附表所示六罪，各處如附表所示之刑。應執行有期徒
刑貳年陸月。
    犯 罪 事 實
一、林孟學分別為下列行為：
  (一)於民國一００年九月二十日凌晨五時二十分許，見臺南市仁
    德區三甲里五八之九號「臺南市政府消防局文賢分隊」（下
    稱文賢分隊）側門未上鎖，認有機可乘，即意圖為自己不法
    所有，侵入全日均有消防隊員在該建築物內值班，且輪值之
    消防隊員夜間需留宿居住之文賢分隊內，徒手翻動呂學治置
    放在文賢分隊一樓辦公室抽屜之黑色皮夾，竊取其內現金新
    臺幣（下同）五千元得手，得款全數花用殆盡。嗣因林孟學
    騎乘機車前往文賢分隊行竊時，其身影及所騎乘之機車已為
    文賢分隊之監視器攝得，而為警尋線查獲。
  (二)於一００年九月三十日凌晨二時至三時許，見臺南市永康區
    ○○○路四二六號「臺南市政府消防局鹽行分隊」（下稱鹽
    行分隊）一樓車庫後方可隨意進入鹽行分隊內，即意圖為自
    己不法所有，由一樓車庫後方侵入全日均有消防隊員在該建
    築物內值班，且輪值之消防隊員夜間需留宿居住之鹽行分隊
    內，並在鹽行分隊二樓未上鎖之陳俊福寢室內，徒手翻動陳
    俊福制服褲子，竊取陳俊福置放在口袋內之現金九千零七十
    五元得逞，得款全數花用殆盡。
  (三)於一００年十月一日凌晨一時至二時許，見臺南市○里區○
    ○路二三號「臺南市政府消防局佳里分隊」（下稱佳里分隊
    ）一樓後方側門未上鎖，認有機可趁，即意圖為自己不法所
    有，侵入全日均有消防隊員在該建築物內值班，且輪值之消
    防隊員夜間需留宿居住之佳里分隊內，並在佳里分隊二樓張
    壹凱未上鎖寢室內，徒手翻動張壹凱寢室抽屜，竊取張壹凱
    置放在抽屜內之現金二千元，得款全數花用殆盡。
  (四)於一００年十月八日凌晨二時許，意圖為自己不法所有，再
    度由鹽行分隊一樓車庫後方，侵入全日均有消防隊員在該建
    築物內值班，且輪值之消防隊員夜間需留宿居住之鹽行分隊
    內，並在鹽行分隊二樓辦公室內，徒手翻動柯志勳背包內之
    皮夾，竊取柯志勳置放在皮夾內之現金一萬五千元得逞，得
    款全數花用殆盡。
  (五)於一００年十月十一日凌晨三時五分許，意圖為自己不法所
    有，再度由鹽行分隊一樓車庫後方，侵入全日均有消防隊員
    在該建築物內值班，且輪值之消防隊員夜間需留宿居住之鹽
    行分隊內，並在鹽行分隊二樓辦公室及寢室內，著手搜尋財
    物，嗣因林孟學於搜尋財物過程誤觸警鈴，林孟學見警鈴大
    作隨即離開，因而未能竊得財物。嗣因林孟學侵入行竊時之
    畫面，已遭監視器拍攝，而經警尋線查獲。
  (六)於一００年十月二十三日凌晨三時十分許，意圖為自己不法
    所有，再度由鹽行分隊一樓車庫後方，侵入全日均有消防隊
    員在該建築物內值班，且輪值之消防隊員夜間需留宿居住之
    鹽行分隊內，並在鹽行分隊二樓辦公室翻動桌上物品、開啟
    抽屜，著手行竊搜尋財物，適為鹽行分隊值班人員馮琮偉自
    監視器畫面發覺，而當場查獲，始未得逞。
  (七)嗣因警方調查前揭鹽行分隊(五)、(六)及上開文賢分隊(一)之竊案
    時，林孟學在有偵查犯罪職務之機關或公務人員，尚未發覺
    上開(二)至(四)竊案之行為人前，即主動向臺南市政府警察局永
    康分局警員坦承其竊盜犯行，自首接受裁判，因而查悉全情
    。
二、案經呂學治、陳俊福、張壹凱、柯志勳訴由臺南市政府警察
    局永康分局報告臺灣臺南地方法院檢察署檢察官偵查起訴。
    理  由
一、本件係經被告林孟學於準備程序當庭表示認罪，而經本院裁
    定以簡式審判程序加以審理，則依刑事訴訟法第二百七十三
    條之二、同法第一百五十九條第二項之規定，不適用傳聞法
    則有關限制證據能力之相關規定，合先敘明。
二、上揭犯罪事實，業據被告於警詢、偵訊及本院審理時均坦承
    不諱，分別核與附表編號一至編號六所載證人呂學治、陳俊
    福、張壹凱、柯志勳、馮琮偉於警詢指述、偵查中之證述大
    致相符，並有附表編號一至編號六「證據欄」所示證據在卷
    可稽。是上開補強證據，均堪以佐證被告林孟學之自白核與
    事實相符。被告林孟學上開犯罪事實一(一)至(六)竊盜犯行，均
    事證明確，應依法論科。
三、論罪科刑部分：
  (一)查被告行竊地點臺南市政府消防局文賢分隊、鹽行分隊、佳
    里分隊，上開分隊建築物內除設有辦公室，並均有消防隊員
    寢室，且平日及夜間均有人留守，夜間值勤隊員均需留宿在
    分隊內一情，有鹽行分隊函覆之說明及平面圖、佳里分隊平
    面圖暨說明、臺南市政府消防局一００年十二月十五日南市
    消指字第一００二００八九六０號函及函覆文賢分隊平面圖
    各一份在卷可參（見本院卷第三十頁至第三十九頁），是上
    開文賢分隊、鹽行分隊、佳里分隊所在處，因消防工作時間
    急迫之特性，輪值人員均需在分隊內留宿居住，應屬有人居
    住之建築物。故核被告犯罪事實一(一)至(四)所為，居係犯刑法
    第三百二十一條第一項第一款侵入有人居住之建築物竊盜罪
    ；犯罪事實一(五)(六)所為，均係犯刑法第三百二十一條第二項
    、第一項第一款侵入有人居住之建築物竊盜未遂罪。公訴意
    旨漏未斟酌上揭消防分隊均屬有人居住之建築物，而認被告
    犯罪事實一(一)至(四)係犯刑法第三百二十條第一項普通竊盜既
    遂罪、犯罪事實一(五)(六)所為係犯刑法第三百二十條第三項、
    第一項之普通竊盜未遂罪，尚有未洽，惟其基本事實同一，
    並經本院告知被告罪名保障其防禦權，本院自應予以審理，
    並變更起訴法條。另被告就上揭犯罪事實一(五)(六)犯行，已著
    手於犯罪行為之實施而不遂，為未遂犯，爰分別依刑法第二
    十五條第二項規定，按既遂犯之刑減輕其刑。被告所犯上開
    四次侵入有人居住建築物竊盜既遂罪、二次侵入有人居住建
    築物竊盜未遂罪，犯罪時間已有顯著區隔，犯意各別，應與
    分論併罰。
  (二)按刑法第六十二條所謂發覺，固非以有偵查犯罪權之機關或
    人員確知其人犯罪無誤為必要，而於對其發生嫌疑時，即得
    謂為已發覺；但此項對犯人之嫌疑，仍須有確切之根據得為
    合理之可疑者，始足當之，若單純主觀上之懷疑，要不得謂
    已發生嫌疑，有最高法院七十二年台上字第六四一號判例可
    資參照。查被告於一００年十月二十三日行竊鹽行分隊當場
    遭查獲，於接受員警偵訊時，即有概略陳述上開犯罪事實一
    (一)(二)(三)(四)(六)之竊盜犯行，有被告警詢筆錄在卷可參，而上開
    犯行之查獲經過，證人廖良祥即承辦員警於本院證稱：筆錄
    我是先做陳俊福、呂學治，然後才是被告，被告九月底、十
    月初二次行竊鹽行分隊的事情，我是有聽鹽行分隊陳俊福陳
    述，但是他們沒有人目擊行竊者，也沒有給我們其他監視器
    資料，陳俊福提供給我們看的是十月二十三日、十月十一日
    的監視器畫面，從十月十一日監視器畫面現場比對，很明顯
    是被告，文賢分隊部分好像是鹽行分隊跟文賢分隊互相有聯
    絡，所以文賢分隊有直接跟我們聯繫，我在問被告之前，已
    經問了文賢分隊呂學治，並且看了他帶來的監視器畫面，從
    畫面中發現偷文賢分隊的人騎乘的摩托車，與被告在十月二
    十三日騎的是一樣，所以從摩托車的樣子發現可能是被告做
    的，佳里分隊則是被告自己說的，我們事先並不知道，鹽行
    分隊二次失竊是知道有被害人，但是沒有拍到其他影像可以
    知道是誰偷的等語（見本院卷第五八頁至第六十頁）。則依
    證人廖良祥之證述，員警於詢問被告前，就犯罪事實一(三)佳
    里分隊內曾遭竊一事並不知悉，就犯罪事實一(二)、(四)鹽行分
    隊內遭竊一事，僅知悉有被害人，就犯罪嫌疑人為何人，因
    無人目擊行竊過程，且無相關監視器畫面、指紋等資料，並
    未掌握得以指向係被告所為之確切證據，應僅為主觀上之懷
    疑，則被告顯係在有偵查犯罪職權之機關或人員尚未察覺其
    犯罪前，即主動向警員供出有為犯罪事實一(二)(三)(四)犯行，自
    首而接受裁判，應依刑法第六十二條前段之規定分別減輕其
    刑。另犯罪事實一(一)部分，員警已因被害人呂學治提供監視
    錄影攝得行竊者騎乘機車之畫面，與被告於一００年十月二
    十三日行竊鹽行分隊時騎乘之機車比對相符，掌握係被告所
    為，就犯罪事實一(五)部分亦因證人陳俊福提供監視錄影畫面
    拍攝到之行竊者畫面，已掌握被告竊盜犯行之確切根據，而
    得為合理之可疑，就犯罪事實一(六)部分被告則係當場遭查獲
    ，上開部分均與自首要件不符，自不適用自首減輕其刑規定
    ，併與敘明。
  (三)爰審酌被告高職畢業之智識程度，正值青壯，不思以己力賺
    取財物，屢次侵入消防分隊內下手行竊，圖不勞而獲之動機
    、目的及犯罪手段；造成被害人財物損失情形；被告自首部
    分犯行，並且自始坦承犯行之犯後態度等一切情狀，分別量
    處如主文所示之刑，並定其應執行刑。
據上論斷，應依刑事訴訟法第二百七十三條之一第一項、第二百
九十九條第一項前段、第三百條，刑法第三百二十一條第一項第
一款、第二項、第二十五條第二項、第六十二條前段、第五十一
條第五款，判決如主文。
本案經檢察官陳昆廷到庭執行職務。
中    華    民    國   100    年    12    月    30    日
                  刑事第六庭    法  官  黃琴媛
以上正本證明與原本無異。
如不服本判決應於收受本判後10日內向本院提出上訴書狀，並應
敘述具體理由。其未敘述上訴理由者，應於上訴期間屆滿後20日
內向本院補提理由書狀（均須按他造當事人之人數附繕本）「切
勿逕送上級法院」。
                                書記官  曾國華
中    華    民    國   100    年    12    月    30    日
附錄本判決論罪法條
中華民國刑法第321條
犯竊盜罪而有下列情形之一者，處 6 月以上、5 年以下有期徒
刑，得併科新臺幣 10 萬元以下罰金：
一、侵入住宅或有人居住之建築物、船艦或隱匿其內而犯之者。
二、毀越門扇、牆垣或其他安全設備而犯之者。
三、攜帶兇器而犯之者。
四、結夥三人以上而犯之者。
五、乘火災、水災或其他災害之際而犯之者。
六、在車站、埠頭、航空站或其他供水、陸、空公眾運輸之舟、
    車、航空機內而犯之者。
前項之未遂犯罰之。
附表
┌──┬────┬──────┬────┬────────┬─────────────┬─────────┐
│編號│  時間  │   地點     │被害人  │   失竊物品     │證據欄                    │     主文         │
├──┼────┼──────┼────┼────────┼─────────────┼─────────┤
│ 一 │100年9月│臺南市仁德區│呂學治  │現金新臺幣（下同│呂學治調查筆錄（見南市警永│林孟學侵入有人居住│
│    │20日凌晨│三甲里58之9 │        │）5000元        │偵字第1000000000號卷第5頁 │之建築物竊盜，處有│
│    │5時20分 │號「臺南市政│        │                │至第6頁）                 │期徒刑玖月。      │
│    │許      │府消防局文賢│        │                ├─────────────┤                  │
│    │        │分隊」      │        │                │呂學治偵訊筆錄（見偵卷第52│                  │
│    │        │            │        │                │頁至第53頁）              │                  │
│    │        │            │        │                │                          │                  │
│    │        │            │        │                ├─────────────┤                  │
│    │        │            │        │                │100年9月20日監視器翻拍照片│                  │
│    │        │            │        │                │6張（見南市警永偵字第10010│                  │
│    │        │            │        │                │01922號卷第24頁）         │                  │
│    │        │            │        │                ├─────────────┤                  │
│    │        │            │        │                │臺南市政府消防局100年12月 │                  │
│    │        │            │        │                │15日南市消指字第1002008960│                  │
│    │        │            │        │                │號函及函覆文賢分隊平面圖1 │                  │
│    │        │            │        │                │份（見本院卷第37頁至第39頁│                  │
│    │        │            │        │                │）                        │                  │
├──┼────┼──────┼────┼────────┼─────────────┼─────────┤
│二  │100年9月│臺南市永康區│陳俊福  │現金9075元      │陳俊福調查筆錄（見南市警永│林孟學侵入有人居住│
│    │30日凌晨│中正南路426 │        │                │偵字第1000000000號卷第7頁 │之建築物竊盜，處有│
│    │2時至3時│號「臺南市政│        │                │至第10頁）                │期徒刑柒月。      │
│    │許      │府消防局鹽行│        │                ├─────────────┤                  │
│    │        │分隊」      │        │                │陳俊福偵訊筆錄（見偵卷第53│                  │
│    │        │            │        │                │頁至第54頁）              │                  │
│    │        │            │        │                │                          │                  │
│    │        │            │        │                ├─────────────┤                  │
│    │        │            │        │                │鹽行分隊陳俊福寢室內外照片│                  │
│    │        │            │        │                │5張（見偵卷第76頁至第78頁 │                  │
│    │        │            │        │                │）                        │                  │
│    │        │            │        │                ├─────────────┤                  │
│    │        │            │        │                │鹽行分隊說明函及函覆鹽行分│                  │
│    │        │            │        │                │隊平面圖1份（見本院卷第30 │                  │
│    │        │            │        │                │頁至第32頁）              │                  │
│    │        │            │        │                │                          │                  │
├──┼────┼──────┼────┼────────┼─────────────┼─────────┤
│三  │100年10 │臺南市佳里區│張壹凱  │現金2000元      │張壹凱調查筆錄（見南市警永│林孟學侵入有人居住│
│    │月1日凌 │六順路23號「│        │                │偵字第1000000000號卷第11頁│之建築物竊盜，處有│
│    │晨1時至2│臺南市政府消│        │                │至第12頁）                │期徒刑柒月。      │
│    │時許    │防局佳里分隊│        │                ├─────────────┤                  │
│    │        │」          │        │                │張壹凱偵訊筆錄（見偵卷第55│                  │
│    │        │            │        │                │頁）                      │                  │
│    │        │            │        │                │                          │                  │
│    │        │            │        │                ├─────────────┤                  │
│    │        │            │        │                │佳里分隊照片6張（見偵卷第 │                  │
│    │        │            │        │                │44頁至第46頁）            │                  │
│    │        │            │        │                │                          │                  │
│    │        │            │        │                ├─────────────┤                  │
│    │        │            │        │                │佳里分隊平面圖1份（見本院 │                  │
│    │        │            │        │                │卷第35頁）                │                  │
│    │        │            │        │                │                          │                  │
│    │        │            │        │                │                          │                  │
├──┼────┼──────┼────┼────────┼─────────────┼─────────┤
│四  │100年10 │臺南市永康區│柯志勳  │現金15000元     │柯志勳調查筆錄（見南市警永│林孟學侵入有人居住│
│    │月8日凌 │中正南路426 │        │                │偵字第1000000000號卷第13頁│之建築物竊盜，處有│
│    │晨2時許 │號「臺南市政│        │                │至第16頁）                │期徒刑柒月。      │
│    │        │府消防局鹽行│        │                ├─────────────┤                  │
│    │        │分隊」      │        │                │柯志勳偵訊筆錄（見偵卷第56│                  │
│    │        │            │        │                │頁）                      │                  │
│    │        │            │        │                │                          │                  │
│    │        │            │        │                ├─────────────┤                  │
│    │        │            │        │                │鹽行分隊說明函及函覆鹽行分│                  │
│    │        │            │        │                │隊平面圖1份（見本院卷第30 │                  │
│    │        │            │        │                │頁至第32頁）              │                  │
├──┼────┼──────┼────┼────────┼─────────────┼─────────┤
│五  │100年10 │臺南市永康區│無      │無              │陳俊福調查筆錄（見南市警永│林孟學侵入有人居住│
│    │月11日凌│中正南路426 │        │                │偵字第1000000000號卷第7頁 │之建築物竊盜，未遂│
│    │晨3時5分│號「臺南市政│        │                │至第10頁）                │，處有期徒刑陸月。│
│    │許      │府消防局鹽行│        │                ├─────────────┤                  │
│    │        │分隊」      │        │                │柯志勳調查筆錄（見南市警永│                  │
│    │        │            │        │                │偵字第1000000000號卷第13頁│                  │
│    │        │            │        │                │至第16頁）                │                  │
│    │        │            │        │                ├─────────────┤                  │
│    │        │            │        │                │100年10月11日監視器翻拍照 │                  │
│    │        │            │        │                │片12張（見偵卷第64頁至第69│                  │
│    │        │            │        │                │頁、第70頁至第75頁）      │                  │
│    │        │            │        │                ├─────────────┤                  │
│    │        │            │        │                │內有100年10月11日監視器畫 │                  │
│    │        │            │        │                │面之光碟1片（置於偵卷光碟 │                  │
│    │        │            │        │                │片存放袋內）              │                  │
│    │        │            │        │                ├─────────────┤                  │
│    │        │            │        │                │鹽行分隊說明函及函覆鹽行分│                  │
│    │        │            │        │                │隊平面圖1份（見本院卷第30 │                  │
│    │        │            │        │                │頁至第32頁）              │                  │
├──┼────┼──────┼────┼────────┼─────────────┼─────────┤
│六  │100年10 │臺南市永康區│無      │無              │陳俊福調查筆錄（見南市警永│林孟學侵入有人居住│
│    │月23日凌│中正南路426 │        │                │偵字第1000000000號卷第7頁 │之建築物竊盜，未遂│
│    │晨3時10 │號「臺南市政│        │                │至第10頁）                │處有期徒刑陸月。  │
│    │分許    │府消防局鹽行│        │                ├─────────────┤                  │
│    │        │分隊」      │        │                │柯志勳調查筆錄（見南市警永│                  │
│    │        │            │        │                │偵字第1000000000號卷第13頁│                  │
│    │        │            │        │                │至第16頁）                │                  │
│    │        │            │        │                ├─────────────┤                  │
│    │        │            │        │                │馮琮偉調查筆錄（見南市警永│                  │
│    │        │            │        │                │偵字第1000000000號卷第17頁│                  │
│    │        │            │        │                │至第18頁）                │                  │
│    │        │            │        │                ├─────────────┤                  │
│    │        │            │        │                │馮琮偉偵訊筆錄（見偵卷第57│                  │
│    │        │            │        │                │頁）                      │                  │
│    │        │            │        │                ├─────────────┤                  │
│    │        │            │        │                │100年10月23日監視器翻拍照 │                  │
│    │        │            │        │                │片12張（見南市警永偵字第10│                  │
│    │        │            │        │                │00000000號卷第25頁至第26頁│                  │
│    │        │            │        │                │）                        │                  │
│    │        │            │        │                ├─────────────┤                  │
│    │        │            │        │                │內有100年10月23日監視器畫 │                  │
│    │        │            │        │                │面之光碟1片（置於偵卷光碟 │                  │
│    │        │            │        │                │片存放袋內）              │                  │
│    │        │            │        │                ├─────────────┤                  │
│    │        │            │        │                │鹽行分隊說明函及函覆鹽行分│                  │
│    │        │            │        │                │隊平面圖1份（見本院卷第30 │                  │
│    │        │            │        │                │頁至第32頁）              │                  │
└──┴────┴──────┴────┴────────┴─────────────┴─────────┘